【裁判字號】    95,上訴,2867
【裁判日期】    950907
【裁判案由】    妨害自由
【裁判全文】
臺灣高等法院刑事判決                95年度上訴字第2867號
上  訴  人  臺灣士林地方法院檢察署檢察官
上  訴  人
即  被  告  丙○○
上列上訴人因被告妨害自由案件，不服臺灣士林地方法院94年度
訴字第803號，中華民國95年4月11日第一審判決（起訴案號：臺
灣士林地方法院檢察署93年度偵字第3107號），提起上訴，本院
判決如下：
    主  文
上訴駁回。
    事  實
一、丙○○曾於民國91年12月間，因犯妨害自由罪，經法院於93
    年11月30日判處有期徒刑5月後確定，94年2月22日易科罰金
    執行完畢。柯瑞慶獲悉甲○○積欠第三人李贊忠之工程款新
    台幣（下同）126萬元未為清償，93年8月18日，丙○○另行
    起意，應允柯瑞慶對甲○○實施暴力討債要約，與柯瑞慶為
    達追討債務目的，共同基於妨害自由犯意。由柯瑞慶於民國
    93年8月18日下午3時許，打行動電話予甲○○，佯稱已查出
    甲○○之債務人行蹤，約於同日下午4 時許，在台北市○○○路國父紀念館正大門對面1 家咖啡廳見面洽談，柯瑞慶夥
    同丙○○及不知情之林浩雲（業經不起訴處分）前往上址與
    甲○○見面，李贊忠持甲○○交付之未獲兌現之支票6張（
    面額各為6萬5千元、35萬元、25萬元、20萬元、10萬元、10
    萬元）前來，於委託柯瑞慶、丙○○向甲○○討債後離去，
    詎柯瑞慶、丙○○竟將甲○○強行押出咖啡廳攔下計程車，
    並由丙○○、林浩雲分坐於甲○○兩側前往台北市西門町之
    一元泡沫紅茶店，柯瑞慶即獨自駕駛PL-6799 號自用小客車
    尾隨而至，林浩雲至西門町後即自行離去。於一元泡沫紅茶
    店內，柯瑞慶、丙○○持前揭支票與甲○○談判還款事宜並
    控制甲○○之行動自由，而談判期間丙○○並以「... 反正
    錢今日一定要拿回來，如拿不到錢就不讓你回家，要叫人請
    你吃土豆（台語，即子彈）及跳迪斯可（即拿槍打你）」等
    語以此加害生命、身體之事恐嚇甲○○，致甲○○心生畏懼
    ，而應允丙○○之要求，即先拿現金53萬元，餘則簽發本票
    5張，以每10日為期，其中4紙本票面額均為10萬元，另1 紙
    本票面額為13萬元，在此期間甲○○持續致電其家人籌措現
    金53萬元，惟時值深夜一時難以籌措，然柯瑞慶等人已不耐
    久候，遂於當日下午11時30分許，再將甲○○押進柯瑞慶所
    駕之PL-6799 號自用小客車內，駛往台北縣汐止市某公寓內
    等候，適逢電視正值播奧運棒球賽中華隊與古巴之戰，而丙○○竟以「你最好保佑中華隊贏球，要是中華隊輸，我就把
    你當做球來打」等語恐嚇甲○○，說完隨即徒手毆打甲○○
    之頭部，並命甲○○儘速籌錢前來，嗣於翌日凌晨2 時30分
    許，甲○○之胞弟乙○○來電聲稱僅能籌到17萬元，最後丙○○雖應允，惟餘額須甲○○再簽發1紙日期為93年8月19日
    、面額36萬元之本票清償始可，旋即與乙○○相約在台北縣
    汐止市農會見面，當乙○○備妥上開款項於同日上午4 時30
    分許，到達上址，因丙○○懷疑有人跟蹤，再要求更換地點
    為台北縣汐止市○○路上之吉野家門市部內收款，雙方到場
    後，柯瑞慶與丙○○即以「如不交錢，就不讓你安全帶離」
    等語，以此加害生命、身體之事恐嚇乙○○，脅迫乙○○在
    甲○○先前簽發，面額為36萬元（到期日93年8 月19日，票
    據號碼185507），及4 紙面額各為10萬元（到期日分別為93
    年8月30日、93年9月10日、93年9月20日、93年9月30日，票
    據號碼分別為185502、185503、185504、185505）計6 紙之
    本票上發票人欄位簽名，並將籌得之17萬元現金交予丙○○
    而行無義務之事。至此丙○○、柯瑞慶始放行甲○○，由乙○○協同下驅車返家，然柯瑞慶、丙○○仍駕車尾隨車後確
    認甲○○、乙○○住處後離去，此時甲○○及乙○○隨即報
    警，為警於93年8 月19日下午10時50分許，在基隆市○○路
    麥當勞前拘獲，並當場在丙○○身上起出作案之本票1 本、
    支票5張及現金10萬元。
二、案經被害人甲○○、乙○○訴由基隆市警察局移請臺灣基隆
    地方法院檢察署呈請臺灣高等法院檢察署令轉台灣士林地方
    法院檢察署檢察官偵查起訴。
    理  由
一、上揭事實業據上訴人即被告丙○○於原審及本院審理時供認
    不諱，並經被害人甲○○、乙○○指訴在卷，核與共同被告
    柯瑞慶於原審審理時之供述相符。且有扣案之本票6 紙在卷
    可稽，事證明確，上訴人犯行，洵堪認定。（本件適用簡式
    審判程序）。
二、核被告所為，係犯刑法第302條第1項之剝奪行動自由罪、刑
    法第304條第1項之強制罪。起訴意旨誤認係犯刑法第305 條
    之恐嚇危害安全罪，容有未洽，應予更正。被告丙○○就上
    開犯行，與共同被告柯瑞慶間，有犯意聯絡及行為分擔，均
    為共同正犯。查被告行為後，94年1月7日修正公布之刑法，
    自95年7月1日施行，修正後之刑法刪除第55條關於牽連犯之
    規定。本件被告所犯上開剝奪行動自由、強制等罪具有牽連
    犯之關係，依修正前即行為時之規定，應從一重之刑法第30
    2條第1項剝奪行動自由罪處斷；依修正後之刑法既已刪除牽
    連犯之規定，則所犯上述各罪應依數罪並罰之規定分論併罰
    。比較新舊法之規定，修正後之規定並非較有利於被告，依
    刑法第2條第1項之規定，應適用行為時之法律，即適用修正
    前刑法第55條牽連犯之規定，從一重之剝奪行動自由罪處斷
    。
三、原審審理結果認被告事證明確，適用刑法第28條、修正前刑
    法第55條、第302條第1項、第304條第1項，第38條第1項第3
    款、罰金罰鍰提高標準條例第1條前段、修正前同條例第2條
    ，並審酌上訴人丙○○於91年12月間，甫有妨害自由行為，
    經檢察官於93年5 月間提起公訴，猶不知檢束行為，另行起
    意再犯本件之罪，惡性較同案被告柯瑞慶重，以及對被害人
    造成之危害等一切情狀，量處上訴人即被告丙○○有期徒刑
    7 月，並認票據上權利之行使，與票據之占有，在票據法上
    有不可分離之關係，非持有票據之執票人，不得行使票據上
    之權利。查扣案發票人為甲○○、乙○○，面額為36萬元、
    13萬元、4紙面額各為10萬元之本票計6紙（票據號碼分別為
    185507、185506、185502、185503、185504、185505），均
    為無記名本票，有該等本票影本在卷可參，且係在被告丙○○持有中為警查扣，業經被告2 人供承在卷，客觀上屬被告
    丙○○所有因本件犯罪所得之物，爰依刑法第38條第1項第3
    款規定宣告沒收。至扣案本票1本中，除上開6紙本票外，餘
    均為空白本票，難認與本件犯罪有何關係，而扣案發票人為
    巨神工程有限公司、甲○○之支票及退票理由單各5 紙，係
    本件暴力催討債務之起因，既非違禁物，亦非被告供本件犯
    罪所用、或預備、或因本件犯罪所得之物，均不予宣告沒收
    ，併予說明。經核認事用法均無違誤，量刑亦稱允當。被告
    丙○○上訴意旨以其業與被害人達成和解，請求輕判云云。
    公訴人上訴則以被告丙○○於前案因妨害自由案件，遭起訴
    後，又另行起意犯下本件犯行，漠視法令存在，犯罪後直至
    法院開庭始找被害人和解，是否真有悔意，令人質疑，因認
    原審量刑過輕，提起上訴云云。惟查，本件被告犯後坦承犯
    行，而原審於量刑時已審酌被告犯罪動機、目的、手段、犯
    罪所生危害，及被告甫因前案遭起訴妨害自由，不知檢束，
    竟再為本件犯行等一切情狀，經核並無違誤，被告及公訴人
    之上訴均為無理由，應予駁回。
據上論斷，應依刑事訴訟法第368條，判決如主文。
本案經檢察官劉斐玲到庭執行職務。
中    華    民    國    95    年    9    月     7     日
                  刑事第十一庭審判長法  官 張連財
                                    法  官 林明俊
                                    法  官 楊照男
以上正本證明與原本無異。
如不服本判決，應於收受送達後十日內向本院提出上訴書狀，其
未敘述上訴之理由者並得於提起上訴後十日內向本院補提理由書
（均須按他造當事人之人數附繕本）。
                                    書記官  陳秋雄
中    華    民    國    95    年    9    月     7     日
附錄：本案論罪科刑法條全文
得上訴中華民國刑法第302條私行拘禁或以其他非法方法，剝奪
人之行動自由者，處5年以下有期徒刑、拘役或300元以下罰金。
因而致人於死者，處無期徒刑或7年以上有期徒刑，致重傷者，
處3 年以上10年以下有期徒刑。第1項之未遂犯罰之。中華民國
刑法第304條以強暴、脅迫使人行無義務之事或妨害人行使權利
者，處3年以下有期徒刑、拘役或300元以下罰金。
前項之未遂犯罰之。


司法院資訊處製作；財團法人民間司法改革基金會備份。
